【裁判字號】    98,破,27
【裁判日期】    980828
【裁判案由】    破產宣告
【裁判全文】
臺灣臺北地方法院民事裁定                98年度破字第27號
聲  請  人  甲○○
上列當事人間聲請破產宣告事件，本院裁定如下：
    主  文
聲請駁回。
聲請程序費用由聲請人負擔。
    理  由
一、本件聲請意旨略以：聲請人於經濟不景氣情況下難以謀職，
    故接受朋友合資創業之建議，向金融機構借貸並開設家園生
    機飲食店，嗣後因經營不善產生重大虧損，為免已投資之金
    額負諸流水，聲請人即另行籌措資金繼續經營，惟經營不善
    之情況仍未改善，致聲請人積欠龐大債務。又聲請人曾與最
    大債權銀行即台新國際商業銀行股份有限公司（下稱台新銀
    行）進行債務協商，雙方約定每月繳付協商金額新臺幣（下
    同）36,532元，然依聲請人現任職之新焦點麗車坊股份有限
    公司（下稱麗車坊公司），每月薪資收入僅約23,000元，已
    無力清償前開每月協商金額，嗣後並因精神壓力過大可能無
    法工作，且須負擔醫療費用支出，致總債務更為擴大，僅依
    聲請人現有總資產491,830元，實已不能清償現有債務，爰
    請求宣告破產等語。
二、按破產，對債務人不能清償債務者宣告之；左列財產為破產
    財團：一、破產宣告時屬於破產人之一切財產，及將來行使
    之財產請求權。二、破產宣告後，破產終結前，破產人所取
    得之財產。; 財團費用及財團債務，應先於破產債權，隨時
    由破產財團清償之，破產法第57條、第82條第1項、第97 條
    分別定有明文。次按左列各款為財團債務：一、破產管理人
    關於破產財團所為行為而生之債務。二、破產管理人為破產
    財團請求履行雙務契約所生之債務，或因破產宣告後應履行
    雙務契約而生之債務。三、為破產財團無因管理所生之債務
    。四、因破產財團不當得利所生之債務；左列各款，為財團
    費用：一、因破產財團之管理變價及分配所生之費用。二、
    因破產債權人共同利益所需審判上之費用。三、破產管理人
    之報酬。破產人及其家屬之必要生活費及喪葬費，視為財團
    費用，破產法第95條及第96條復分別定有明文。又依破產法
    第149條之規定，破產債權人依調協或破產程序已受清償者
    ，其債權未能受清償之部分，請求權視為消滅，合先敘明。
三、經查：
（一）聲請人曾與台新銀行進行債務協商，雙方約定自民國（下
      同）95年5月起，將總債務2,922,549元，分80期，年利率
      為0%，每月10日繳付協商金額36,532元，有當事人綜合信
      用報告、台新銀行通知函、協議書、公會債務協商、無擔
      保債務還款計畫、協商案件申請人財務資料表在卷可按（
      見本院卷第4-5頁、第17頁、第57-58頁、第100-103頁）
      ，堪予認定。又聲請人於繳納19期每月協商金額後即毀諾
      ，亦有各債權人銀行所提出之證據在卷可參（見本院卷第
      92-124頁），應堪信為真實。另聲請人自97年11月24日起
      任職於麗車坊公司時，每月薪資收入約為23,000元，亦有
      在職證明書、華南銀行薪資存褶、薪資明細表、所得稅扣
      繳暨免扣繳憑單在卷可稽（見本院卷第28-38頁），亦堪
      予認定。
（二）聲請人固陳稱其任職於麗車坊公司，每月薪資收入僅約
      23,000元，已無力清償前開每月協商金額，有不能清償現
      有債務等情，惟依聲請人所提出之全戶戶籍謄本（見本院
      卷7頁），其係於64年12月29日出生，目前年約34歲，且
      在麗車坊公司時，每月薪資收入約為23,000元，堪認其具
      備相當之工作能力，且距法定退休年齡尚有30餘年，可自
      食其力賺取收入並適度償還債務。復依聲請人於毀諾台新
      銀行協商條件前，業已繳納19期之每月協商金額，且每月
      協商金額為36,532元，故業已繳納694,108元（計算式：
      36,532元19=694,108元）之協商債務，其既有長期按月
      繳付每月協商金額之能力，即難遽信其有不能清償債務之
      情事。再依聲請人所提出之財產歸屬資料清單表，其名下
      擁有一輛汽車，且該車係於93年12月出廠之轎式自小客車
      ，買主即為本件聲請人（見本院卷第41頁、第62-63頁）
      ，足證其自94年起即保有該車之所有權，若其確有不能清
      償債務之情事，何故不將汽車售出並將買賣價金用以清償
      債務，反而持續支付該車之稅金及其它維持之必要花費，
      是本件聲請人主張其有不能清償債務之情事，尚難採信。
      復衡以聲請人所提出之債權人清冊，其總債務金額為
      2,811,533元（見本院卷第24-25頁，計算式：860,679 元
      +728,632元+296,000元+123,001元+33,553元+541,668 元
      +228,000元=2,811,533元），多數債權人均為金融機構，
      聲請人既有相當之工作能力，其現在雖然毀諾，仍得與各
      債權銀行再循求債務一致性協商，於其能力範圍內分期清
      償債務，且其若有不可歸責於己之事由，致履行顯有重大
      困難，亦可依消費者債務清理條例（下稱消債條例）聲請
      更生，並依更生方案適度履債，而非逕行依破產程序清算
      現有債務。
（三）聲請人又陳稱嗣後並因精神壓力過大可能無法工作，且須
      負擔醫療費用支出，致總債務更為擴大等情，固據其提出
      醫療診斷證明書及相關醫療收據為證（見本院卷第42-56
      頁），惟依前開診斷證明書上僅有記載「病名：雙極性情
      感異常，混合型，中度」、「醫囑：須繼續門診追蹤治療
      」等語，惟未見醫囑有暫時無法工作之建議，且醫療收據
      亦未能證明其確有不能工作之情事，是其主張患有躁鬱症
      ，病情難以控制，失業機會甚高云云（見本院卷第59頁）
      ，尚難採信。
（四）聲請人復陳稱其總資產僅有491,830元，實已不能清償現
      有債務等情，惟依聲請人有相當之工作能力，得依協商或
      聲請更生之方式適度履債業如前述。復依聲請人破產程序
      之開啟，揆諸前揭說明，僅徒增財團費用及財團債務等新
      債務，並加速其財務狀況之惡化，且總資產於支付前開費
      用後，破產債權人更無從獲得相當比例之受償，難謂有進
      行破產程序之必要。
四、綜上所述，聲請人並無不能清償債務之情事，又其透過破產
    程序清理債務，僅徒增新債務，是本件破產宣告之聲請，與
    破產法第57條所定之要件未符，自屬無據，為無理由，應予
    駁回，爰裁定如主文。
五、依破產法第5條，民事訴訟法第95條、第78條，爰裁定如主
    文。
中    華    民    國    98    年    8    月    28    日
              民事第四庭    法      官  張瑜鳳
以上正本係照原本作成
如不服本裁定應於送達後10日內向本院提出抗告狀，並繳納抗告
費新臺幣1,000元
中    華    民    國    98    年    8    月    28    日
                            書  記  官  羅元秀


司法院資訊處製作；財團法人民間司法改革基金會備份。
